【裁判字號】    95,上訴,940
【裁判日期】    950607
【裁判案由】    毒品危害防制條例
【裁判全文】
臺灣高等法院臺中分院刑事判決         95年度上訴字第940號
上  訴  人
即  被  告  乙○○
上列上訴人因毒品危害防制條例案件，不服臺灣臺中地方法院95
年度訴字第301號中華民國95年3月22日第一審判決（起訴案號：
臺灣臺中地方法院檢察署94年度毒偵字第80號），提起上訴，本
院判決如下：
    主  文
原判決關於施用第二級毒品及定應執行刑部分均撤銷。
乙○○被訴連續施用第二級毒品部分，無罪。
其他上訴駁回。
    事  實
一、乙○○素行不佳，前曾犯違反麻醉藥品管理條例、違反肅清
    煙毒條例、偽造文書等罪，其中於民國（下同）83年間所觸
    犯違反肅清煙毒條例罪，經台灣台中地方法院判處有期徒刑
    三年三月確定，乙○○再於83年間觸犯偽造文書罪，經同院
    判處有期徒刑一年二月確定，並經裁定定其應執行刑為有期
    徒刑四年二月確定，甫於93年11月7日縮刑期滿執行完畢；
    另於89年間因施用毒品案件，經送觀察、勒戒後，認有繼續
    施用毒品之傾向，再經法院裁定令入戒治處所施以強制戒治
    ，於90年7月3日執行完畢，並由台灣台中地方法院檢察署檢
    察官於90年11月8日以90年度戒毒偵字第554號為不起訴處分
    確定，仍不知悔改，於強制戒治執行完畢釋放後五年內，復
    分別基於施用第一級毒品海洛因之概括犯意，自94年7月間
    起至同年10月31凌晨1時止，連續在臺中市○○區○○街一
    二五號住處，以注射針筒注射血管之方式施用第一級毒品海
    洛因，約一天施用一次。
二、案經臺中市警察局第五分局報請臺灣台中地方法院檢察署檢
    察官偵查起訴。
    理  由
壹、上訴駁回部分：
一、上揭事實，業據上訴人即被告乙○○於本院審理時，坦承不
    諱，且被告為警查獲，經警採其尿液囑託中山醫學大學附設
    醫院藥物濫用檢測中心檢驗結果，確呈可待因、嗎啡陽性反
    應，有該中心所出具之94年11月10日第565679號檢測報告一
    份附卷可稽。此外，復有相片五幀、前揭臺灣台中地方法院
    檢察署不起訴處分書及被告之刑案資料查註紀錄表、臺灣高
    等法院被告全國前案紀錄表各一紙附卷可稽，足認被告自白
    ，核與事實相符，堪予採信，被告施用海洛因之犯行，事證
    明確，可以認定。
二、按海洛因係毒品危害防制條例第2條第2項第1款所定之第一
    級毒品，不得非法施用，是核被告乙○○所為，係犯毒品危
    害防制條例第10條第1項之施用第一級毒品罪。被告施用第
    一級毒品前後持有第一、二級毒品之低度行為，應分別為其
    施用第一級毒品之高度行為所吸收，不另論罪。被告先後多
    次施用第一級毒品海洛因之行為，時間緊接，犯罪構成要件
    相同，顯係出於概括之犯意為之，為連續犯，應依刑法第五
    十六條之規定以一罪論，並加重其刑。查被告乙○○前曾於
    八十三年間觸犯違反肅清煙毒條例罪，經原審法院判處有期
    徒刑三年三月確定，被告再於83年間觸犯偽造文書罪，經原
    審法院判處有期徒刑一年二月確定，並經裁定定其應執行刑
    為有期徒刑四年二月確定，甫於93年11月7日縮刑期滿執行
    完畢，此有臺灣台中地方法院檢察署刑案資料查註紀錄表一
    份在卷可按，其於五年之內再犯有期徒刑以上之本罪，係屬
    累犯，均應依刑法第47條之規定，遞予加重其刑。原審法院
    適用毒品危害防制條例第10條第1項，刑法第11 條前段、第
    56條、第47條，審酌被告乙○○犯罪之動機、目的、手段、
    品行不佳，詳如前述，此有台灣台中地方法院檢察署刑案資
    料查註紀錄表一份在卷可按，被告曾有施用毒品不良素行，
    經執行完畢後，仍不知警惕，再次施用毒品，經檢察官依初
    次勒戒、觀察後無繼續施用傾向為不起訴處分確定後，仍不
    知悔改警惕，猶繼續施用毒品不輟，情節非輕，有失政府制
    定毒品危害防制條例之立法美意，本不宜寬貸，惟此乃自戕
    且容易成癮之行為，從另一角度觀察，應視同病人看待，及
    犯後已坦承犯行，態度良好等一切情狀，量處有期徒刑八月
    ，並無量刑過重之情形。被告上訴意旨略以：伊患有肝癌，
    年紀已大，已戒除毒癮，請求輕判云云，其上訴為無理由，
    原審判決關於被告施用第一級毒品之判決部分，應予駁回。
貳、撤銷改判無罪部分：
一、公訴意旨略以：被告自94年8月20日22時至94年10月30日22
    時止，施用第二級毒品甲基安非他命多次，認被告尚涉犯毒
    品危害防制條例第10條第2項之施用第二級毒品甲基安非他
    命罪嫌云云。公訴人認被告尚涉犯施用甲基安非他命犯行，
    係以被告之自白及被告之尿液檢驗之閾值濃度亦達127ng/ml
    及281ng/ml。而正常人如未吸用安非他命，其尿液檢體中應
    無甲基安非他命陽性反應，倘有吸用者，約百分之七十於24
    小時內自尿中排出，約百分之九十於96小時內自尿中排出，
    因憑尿液中呈甲基安非他命陽性反應，推算吸食時間距採尿
    時間最長不逾96小時，業經行政院衛生署藥物食品檢驗局81
    年2月8日藥檢壹字第001156號函敘明在案，認被告於警詢
    時供稱最後一次施用甲基安非他命之時間係在94年10月30
    日22時，距採尿時間已有三日，被告之尿液雖未達標準值，
    參以上開函示意旨，被告供述最後一次施用時間，應堪信為
    真實為其論據。
二、按犯罪事實應依證據認定之，無證據不得認定犯罪事實；被
    告之自白，不得作為有罪判決之唯一證據，仍應調查其他必
    要之證據，以察其是否與事實相符，刑事訴訟法第154條第
    2項、第156條第3項分別定有明文。查本案被告雖承認有施
    甲基安非他命之犯行，但被告之尿液經檢驗，其甲基安非他
    命濃度僅為281ng/ml；安非他命濃度僅為127ng/ml。而判斷
    甲基安非他命為陽性之閾值濃度為500ng/ml，且含安非他命
    200ng/ml。因儀器檢驗時產生誤差，或因人體可能因食用物
    品，致體內有微量甲基安非他命、安非他命含量，因此欲判
    斷體內甲基安非他命為陽性，須於一定含量即閾值濃度以上
    始能判斷為陽性。如檢驗結果，係在閾值濃度以下，即不能
    以任何理由，認被檢驗人有施用甲基安非他命物品。本件被
    告之尿液甲基安非他命濃度僅為281ng/ml，安非他命濃度僅
    為127ng/ml，係在閾值以下，不足以證明其有施甲基安非他
    命。是本案關於被告施用甲基安非他命之證據，僅有被告自
    白，別無其他證據可資證明。依上開刑事訴訟法規定，被告
    施用甲基安非他命之犯行，不能證明。公訴人及原審法院以
    被告最後一次施用甲基安非他命之時間距採尿時間已逾三日
    ，故其尿液中仍有上開甲基安非他命及安非他命含量，認被
    告之自白與事實相符。按上開尿液檢驗結果，被告尿液甲基
    安非他命、安非他命之含量均陰性，本應為被告有利之認定
    ，公訴人及原審法院卻以之作為被告之自白與事實相符之證
    據，顯有誤會。原審法院認被告施用第二級毒品甲基安非他
    命之犯行，事證明確，予以論處罪刑，認事未洽。應由本院
    將原審判決關於被告連續施用第二級毒品及定應執行刑部分
    撤銷，並依法為無罪之諭知。
據上論斷，應依刑事訴訟法第368條、第369條第1項前段、第364
條、第299條第1項前段、第300條，毒品危害防制條例第10條第
1項，刑法第11條前段、第56條、第47條，判決如主文。
本案經檢察官甲○○到庭執行職務。
中    華    民    國    95    年    6     月     7    日
               刑事第九庭  審判長法  官  陳  筱  珮
                                 法  官  康  應  龍
                                 法  官  趙  春  碧
上列正本證明與原本無異。
施用第一級毒品部分得上訴。
施用第二級毒品部分不得上訴。
如不服本判決應於收受送達後十日內向本院提出上訴書狀，其未
敘述上訴之理由者並得於提起上訴後十日內向本院補提理由書（
均須按他造當事人之人數附繕本）。
                                 書記官  胡  美  娟
中    華    民    國    95    年    6     月    8     日
附錄論罪科刑實體法條文：
毒品危害防制條例第十條：
施用第一級毒品者，處六月以上五年以下有期徒刑。
施用第二級毒品者，處三年以下有期徒刑。
                                                      Ｆ


司法院資訊處製作；財團法人民間司法改革基金會備份。
